臺灣高雄地方法院刑事判決　　　　　　 100年度訴字第1227號
公　訴　人　臺灣高雄地方法院檢察署檢察官
被　　　告　葉思志
指定辯護人　本院公設辯護人黃秋葉
上列被告因違反槍砲彈藥刀械管制條例案件，經檢察官提起公訴
（100 年度偵字第26356 號），本院判決如下：
    主  文
葉思志未經許可，持有空氣槍，處有期徒刑壹年壹月，併科罰金
新臺幣陸萬元，罰金如易服勞役，以新臺幣壹仟元折算壹日。扣
案空氣槍壹枝（槍枝管制編號：新北鑑0000000000號）、高壓鋼
瓶壹瓶，均沒收。葉思志未經許可，持有空氣槍，處有期徒刑壹
年壹月，併科罰金新臺幣陸萬元，罰金如易服勞役，以新臺幣壹
仟元折算壹日。扣案空氣槍壹枝（槍枝管制編號：新北鑑000000
0000號）、高壓鋼瓶壹瓶，均沒收。應執行有期徒刑貳年，併科
罰金新臺幣拾萬元，罰金如易服勞役，以新臺幣壹仟元折算壹日
。緩刑參年，並應向國庫支付新臺幣拾萬元。扣案空氣槍貳枝（
槍枝管制編號各為：新北鑑0000000000號、新北鑑0000000000號
）、高壓鋼瓶貳瓶，均沒收。
    事  實
一、葉思志明知具有殺傷力之空氣槍，係槍砲彈藥刀械管制條例
    管制之物品，未經主管機關許可，不得持有空氣槍，竟未經
    許可，分別基於持有空氣槍之犯意，於民國100 年5 、6 月
    間某2 日，在網際網路上之購物網站，向不同之買家，各以
    新臺幣（下同）5,500 元至6,000 元不等之價錢，分別購買
    具殺傷力之空氣槍2 支（槍枝管制編號各為：新北鑑
    0000000000號、新北鑑0000000000號、含高壓鋼瓶2 瓶），
    待分別送達後，均未經許可而無故分別持有之，並將上開空
    氣槍2 支藏放其位於高雄市○○區○○路139 號3 樓之住處
    。嗣於100 年8 月8 日上午10時30分許，警方前往上開住處
    ，葉思志於有偵查犯罪職權之警員詢問後，主動交出上開空
    氣槍2 支及其所有供犯罪所用之高壓鋼瓶2 瓶供警方扣案，
    並對於尚未發覺之罪自首而願接受裁判。
二、案經新北市政府警察局板橋分局報告臺灣高雄地方法院檢察
    署檢察官偵查起訴。
    理  由
一、按被告以外之人於審判外之言詞或書面陳述，除法律有規定
    者外，不得作為證據，刑事訴訟法第159 條第1 項定有明文
    ，此即學理上所稱之「傳聞證據排除法則」，而依上開法律
    規定，傳聞證據原則上固無證據能力，但如法律別有規定者
    ，即例外認有證據能力。又按被告以外之人於審判外之陳述
    ，雖不符同法第159 條之1 至之4 之規定，而經當事人於審
    判程式同意作為證據，法院審酌該言詞陳述或書面陳述作成
    時之情況，認為適當者，亦得為證據。當事人、代理人或辯
    護人於法院調查證據時，知有第159 條第1 項不得為證據之
    情形，而未於言詞辯論終結前聲明異議者，視為有前項之同
    意，同法第159 條之5 第1 項、第2 項定有明文。查本判決
    下列所引用之證據，其中傳聞證據部分，或經被告葉思志、
    辯護人於本院準備程序中同意作為證據使用；或因檢察官未
    於言詞辯論終結前，聲明異議（見本院審訴卷第19頁第11行
    至第13行、本院訴字卷第13頁倒數第5 行至第14頁倒數第5
    行），本院審酌該等傳聞證據作成時之狀況，並無違法或不
    當等不宜作為證據之情形，依前開說明，均得作為證據。
二、上開犯罪事實，業據被告葉思志於偵訊及本院審理時坦白承
    認（見偵卷第12頁，本院訴字卷第11頁背面第18行），核與
    證人即查獲警員黃嘉和於本院審理中之證述相符（見本院訴
    字卷第12頁第13行以下至第13頁第13行）。此外，復有扣押
    筆錄、扣押物品目錄表、扣押物品清單、扣押物品收據附卷
    可參（詳警卷第4  頁至第7 頁，偵卷第3 頁）；及空氣槍2
    支（槍枝管制編號各為：新北鑑0000000000號、新北鑑
    0000000000號）、高壓鋼瓶2 瓶扣案可證。而所謂槍枝具有
    殺傷力之標準，依據司法院秘書長81年6 月11日秘台廳( 二
    ) 字第06985 號函示，係指在最具威力之適當距離，以彈丸
    可穿入人體皮肉層之動能為基準。關於殺傷力之相關數據：
    美國軍醫總署定義：彈丸撞擊動能達58呎磅（約為78.6焦
    耳），則足以使人喪失戰鬥能力。內政部警政署刑事警察
    局對活豬作射擊測試結果，彈丸單位面積動能達每平方公分
    24焦耳時，足以穿入豬隻皮肉層。依日本科學警察研究所
    之研究結果，彈丸面積動能達每平方公分20焦耳時，足以穿
    入人體皮肉層之事實，有新北市政府警察局100 年8 月19日
    北警鑑字第1001125643號鑑驗書所附「殺傷力之相關數據」
    可參（見偵卷第5 頁）。準此，空氣槍經裝填彈丸射擊結果
    ，其單位面積動能如超越每平方公分20焦耳，堪認可穿入人
    體皮肉層而具殺傷力，即屬槍砲彈藥刀械管制條例第4 條第
    1 項第1 款所稱具有殺傷力之空氣槍無訛。本件之空氣槍2
    枝，經新北市政府警察局鑑定，認係氣體動力式槍枝，以外
    接高壓鋼瓶內氣體為發射動力，分別以金屬彈丸測試3 次，
    其中槍枝管制編號：新北鑑0000000000號空氣槍彈丸（直徑
    約5.96mm、重量0.88公克）最大發射速度為192 公尺/ 秒，
    計算其動能約為16焦耳，換算其單位面積動能為58焦耳/ 平
    方公分；槍枝管制編號：新北鑑0000000000號空氣槍彈丸（
    直徑約7.99mm、重量2.10公克）最大發射速度為143 公尺/
    秒，計算其動能約為21.5焦耳，換算其單位面積動能為42.8
    焦耳/ 平方公分，有該局上開鑑驗書附卷可稽（偵卷第4 頁
    至第6 頁）。依據前揭說明，上開空氣槍2 枝依實際試射結
    果，其單位面積動能既均達每平方公分20焦耳以上，參諸前
    開對殺傷力之說明，堪認可穿入人體皮肉層而具殺傷力，應
    屬槍砲彈藥刀械管制條例第4 條第1 項第1 款所稱具有殺傷
    力之空氣槍甚明。又扣案高壓鋼瓶2 瓶，係小型高壓氣體鋼
    瓶，係供上述空氣槍使用，有上開鑑定書所附照片可查（警
    卷第6 頁），足認可供前開空氣槍動力發射使用，亦屬無訛
    。另查扣之空氣槍2 枝以發射彈丸為目的，本有一定之破壞
    性，乃屬攻擊性武器。從而，被告自白核與事實相符，應堪
    採信。是本件事證明確，被告犯行足堪認定。
三、按非法持有槍砲彈藥刀械等違禁物，所侵害者為社會法益，
    其持有之繼續，為行為之繼續，而非狀態之繼續，故其持有
    槍砲彈藥刀械時，該罪雖告成立，但其完結，須繼續至持有
    行為終了時為止。同時地被查獲持有二種以上之槍砲彈藥刀
    械，有可能係初始即同時地持有之，亦有可能係先後持有而
    僅同時地被查獲。於最初即同時地持有之情形，如持有之客
    體種類相同（同為手槍，或同為子彈者），縱令持有之客體
    有數個（如數支手槍、數顆子彈），仍為單純一罪，不發生
    想像競合犯之問題；若持有二不相同種類之客體（如同時地
    持有手槍及子彈，或同時地持有槍砲彈藥刀械管制條例所定
    不同條項之槍枝，如手槍及改造槍枝），則為一行為觸犯數
    罪名之想像競合犯。至先後持有而僅同時地被查獲者，雖亦
    併有同時持有之情形（即二持有行為重疊部分），仍應視其
    持有之初之犯意如何，憑以判斷其先後所犯持有行為，究屬
    數罪併罰，抑或應論以連續犯而以一罪論（指行為發生在刑
    法第56條修正前者）（最高法院96年度台上字第6417號判決
    可資參照）。核被告所為，均係犯槍砲彈藥刀械管制條例第
    8 條第4 項之未經許可，持有空氣槍罪。本件被告係於上開
    不同時間，在網路上，分別向不同買家買受空氣槍，而買家
    則分別送達該空氣槍，乃先後持有該空氣槍2 枝，雖二持有
    行為重疊部分，惟係基於各別之犯意為之，且被告犯罪之時
    間，連續犯之規定已廢除，是上開未經許可，持有空氣槍之
    2 罪，乃係各別為之，應予分論併罰。檢察官認此部分為想
    像競合犯，容有誤會。
四、另司法院釋字第669 號解釋宣告槍砲彈藥刀械管制條例第8
    條第1 項規定之非法製造、運輸、販賣空氣槍罪，有違憲法
    第23條之比例原則，應自該解釋公布之日起至遲於1 年屆滿
    時，失其效力；嗣上開槍砲彈藥刀械管理條例第8 條即依上
    開司法院解釋之意旨，三讀通過修正增列同法條第6 項：「
    犯第1 項、第2 項或第4 項有關空氣槍之罪，其情節輕微者
    ，得減輕其刑」規定，並於100 年1 月5 日經總統公布實施
    。故由上開解釋意旨及條文規定可知，單純持有已達殺傷力
    標準空氣槍之行為，若行為人所有之空氣槍殺傷力甚微，對
    他人生命、身體、自由、財產等法益之侵害危險甚低，情節
    尚屬輕微者，逕量處行為人法定最低度之有期徒刑3 年，應
    認罪責不相當而該酌以減輕其刑。然本件被告分別持有具殺
    傷力之空氣槍2 枝，係以高壓氣體鋼瓶為發射動力，殺傷力
    較諸於使用具有彈頭、彈殼及火藥子彈之改造槍枝，雖較為
    輕微，但依實射鑑定之結果，最大動能已分別達單位面積動
    能每平方公分58焦耳及42.8焦耳，遠超越足以穿入人體皮肉
    層之單位面積動能每平方公分20焦耳之具殺傷力研判標準，
    對於公眾安全具有高度潛在威脅，犯罪情節非屬輕微，故未
    援引上開法條規定，減輕其刑。
五、又按對於未發覺之犯罪自首而受裁判者，減輕其刑，刑法第
    62條定有明文。而所謂「發覺」，固非以有偵查犯罪權之機
    關或人員確知其人犯罪無誤為必要，而於對其發生嫌疑時，
    即得謂為已發覺；但此項對犯人之嫌疑，仍須有確切之根據
    得為合理之可疑者，始足當之，若單純主觀上之懷疑，要不
    得謂已發生嫌疑；如犯罪事實並不存在而懷疑其已發生，或
    雖已發生，而為該管公務員所不知，僅係推測其已發生而與
    事實巧合，均與已發覺之情形有別（最高法院72年台上字第
    641 號、75年台上字第1634號判例要旨可參）。又按槍砲彈
    藥刀械管制條例第18條第1 項前段規定，犯本條例之罪自首
    ，並報繳其持有之全部槍砲、彈藥、刀械者，減輕或免除其
    刑，此為刑法第62條但書之特別規定，自應優先適用。經查
    ，證人即查獲警員黃嘉和於本院審理時證稱：本件係在網路
    上查詢網路交易資料而獲得線索，100 年8 月8 日向檢察官
    聲請搜索票後被駁回，當時研判被告持有空氣槍的成分有8
    、9 成，該型式之槍枝係合法進口，如果未經改造，無法確
    定是否會超過20焦耳，雖之前查獲該型式之槍械大概8 、9
    成會超過20焦耳，但無法確定之前查獲之槍械是否經過改造
    ，也無法判斷原裝槍枝是否超過20焦耳，之後即前往被告住
    處，經詢問後，被告主動交出槍枝，被告若不交出，無法查
    獲等語（見本院訴字卷第12頁第13行至倒數第6 行、第12頁
    背面第2 行至第16行、第12頁背面倒數第4 行至第13頁第13
    行）。足見警員雖於網路發現被告之空氣槍交易資訊，然在
    被告交出上開空氣槍之前，因該型式空氣槍係合法進口，既
    屬合法進口，顯見該槍枝未改造前之動能應未超過20焦耳，
    否則如有殺傷力，政府又豈會核准進口，而警員尚無法確定
    該槍枝是否經過改造，僅係因之前查獲之同型槍枝大都會超
    過20焦耳，即認被告持有具殺傷力之空氣槍，應屬單純懷疑
    ，對於被告未經許可持有具殺傷力空氣槍之犯行，尚難謂有
    何確切之根據得為合理之懷疑，是本案應為被告主動配合交
    出空氣槍後始而查獲之事實，應堪認定。從而，被告既在有
    偵查犯罪權之公務員發覺犯罪事實之前，向警員告知自己的
    犯行，並報繳其所持有之空氣槍，且願接受裁判，則被告所
    為，確已該當自首之要件，且與前開槍砲彈藥刀械管制條例
    第18條第1 項前段規定「報繳其持有之全部槍砲、彈藥」之
    要件相符，故均應依槍砲彈藥刀械管制條例第18條第1 項前
    段之規定，減輕其刑。
六、爰審酌被告未經許可，持有具有殺傷力之空氣槍，行為實有
    可議，惟念及被告犯後坦承犯行，且未持上開管制物品犯罪
    ，致未生其他損害，並參以被告之犯罪手段，及被告持有槍
    枝之時間等一切情狀，分別量處如主文所示之刑及定其應執
    行之刑，併參酌前開犯罪情狀，就罰金刑部分，各諭知如主
    文所示易服勞役之折算標準。另被告前未受有期徒刑以上刑
    之宣告之事實，有臺灣高等法院被告前案紀錄表可參，其因
    一時失慮，致罹刑案，且犯後坦承犯行，諒其經此偵審程序
    ，當知所警惕，應無再犯之虞，本院認其所受之宣告刑，以
    暫不執行為適當，爰諭知緩刑3 年，並向公庫支付10萬元，
    以啟自新。扣案之空氣槍2 支（槍枝管制編號各為：新北鑑
    0000000000號、新北鑑0000000000號），具殺傷力，業如前
    述，係違禁物，不問屬於犯人與否，應依刑法第38條第1項
    第1 款之規定沒收。另扣案高壓鋼瓶2 瓶，為被告所有且供
    該空氣槍製造動力發射使用之物，此有被告之陳述在卷可憑
    ，爰併依刑法第38條第1 項第2 款規定，亦均宣告沒收之。
據上論斷，應依刑事訴訟法第299 條第1 項前段，槍砲彈藥刀械
管制條例第8 條第4 項、第18條第1 項前段，刑法第11條、第42
條第3 項前段、第51條第5 款、第7 款、第74條第1 項第1 款、
第2 項第4 款、第38條第1 項第1 款、第2 款，判決如主文。
本案經檢察官陳秉志到庭執行職務。
中    華    民    國   100    年    12    月    23    日
             刑事第四庭   審判長法  官  方百正
                                法  官  謝文嵐
                                法  官  郭任昇
以上正本證明與原本無異。
如不服本判決應於收受送達後10日內向本院提出上訴書狀，並應
敘述具體理由；如未敘述上訴理由者，應於上訴期間屆滿後20日
內向本院補提理由書（均須按他造當事人之人數附繕本）「切勿
逕送上級法院」。
中    華    民    國   100    年    12    月    23    日
                                書記官  葉玉芬
附錄本判決論罪科刑法條：
槍砲彈藥刀械管制條例第8 條
未經許可，製造、販賣或運輸鋼筆槍、瓦斯槍、麻醉槍、獵槍、
空氣槍或第4 條第1 項第1 款所定其他可發射金屬或子彈具有殺
傷力之各式槍砲者，處無期徒刑或5 年以上有期徒刑，併科新臺
幣1 千萬元以下罰金。
未經許可，轉讓、出租或出借前項所列槍枝者，處5 年以上有期
徒刑，併科新臺幣1 千萬元以下罰金。
意圖供自己或他人犯罪之用，而犯前二項之罪者，處無期徒刑或
7 年以上有期徒刑，併科新臺幣1 千萬元以下罰金。
未經許可，持有、寄藏或意圖販賣而陳列第1 項所列槍枝者，處
3 年以上10年以下有期徒刑，併科新臺幣7 百萬元以下罰金。
第1 項至第3 項之未遂犯罰之。
犯第1 項、第2 項或第4 項有關空氣槍之罪，其情節輕微者，得
減輕其刑。